【裁判字號】    98,消債更,131
【裁判日期】    980730
【裁判案由】    聲請更生程序
【裁判全文】
臺灣彰化地方法院民事裁定           98年度消債更字第131號
  聲  請  人    甲○○原名林.
 （即債務人）
上列當事人因消費者債務清理事件聲請更生，本院裁定如下：
    主      文
聲請駁回。
聲請費用新台幣壹仟元由聲請人負擔。
    理      由
一、按債務人不能清償債務或有不能清償之虞者，得依本條例所
    定更生或清算程序，清理其債務，消費者債務清理條例第 3
    條定有明文，而所謂清償資力，係由財產、信用、勞力三者
    構成，是法院審酌債務人是否有不能清償債務或有不能清償
    債務之虞，即應綜合債務人之現有財產、工作能力及信用狀
    況，於客觀上綜合判斷其是否已陷於長期間完全欠缺清償能
    力或有長期間不能清償其債務之可能，故該債務人所擁有財
    產現值之多寡，自屬衡量因素之一。次按聲請更生或清算不
    合程式或不備其他要件者，法院應以裁定駁回之，但其情形
    可以補正者，法院應定期間先命補正，復為同條例第8 條所
    明定。
二、本件聲請意旨略以：聲請人積欠債權銀行總金額約為新台幣
    （下同） 2,178,862元，因有不能清償債務之情事，前已提
    出債權人清冊，依本條例第151條第1項規定以書面向最大債
    權金融機構台新國際商業銀行股份有限公司（下稱台新銀行
    ）申請前置協商債務清償方案，而協商不成立，且其無擔保
    或無優先權之債務總額未逾12,000,000元，復未經法院裁定
    開始清算程序或宣告破產，故為此聲請更生。
三、經查，聲請人自97年05月間聲請協商時迄今均任職於彰化道
    安醫院之醫檢師及於高品醫事檢驗所兼職，每月平均收入達
    38,000元，此有本院依職權調取之電子稅務閘門財產所得明
    細表在卷可考，而聲請人雖主張其每月需支出必要生活費30
    ,115 元，其中含1名年邁母親之扶養費 9,000元（內含外傭
    薪資及外傭就業安定基金7,000元 ）等語，惟其中房屋租金
    、膳食費及水電費每月高達17,450元，且房屋租金部分即佔
    內政部社會司公告之97年度台灣省低收入戶每人每月最低生
    活費 9,829元之81％，若此等費用確為聲請人所負擔，具見
    聲請人並未因已無法清償債務而稍加節制自身之開銷，反而
    較一般無債務者花費更高。是以聲請人所陳報之支出明細中
    ，除零用金每月 2,000元尚稱相當外，其餘皆屬聲請人並無
    義務支出、無法認為聲請人有支出者，以及數額顯然過高之
    狀況，自難認有必要。因此，以內政部社會司公告之97年度
    台灣省低收入戶最低生活費每人每月9,829元之標準核算（
    該最低生活費用即包括食、衣、住、行等費用在內），參酌
    聲請人月入38,000元，茲扣除扶養母親之支出9,000元，尚
    餘19,171元（計算式：38,000元－9,829元－9,000元＝19,1
    71元）可得支配，即仍有餘力清償債務無訛，從而，聲請人
    並無不能清償債務情形或有不能清償之虞甚明。
四、又更生、清算之聲請，係責任財產制度下最後之手段，須以
    債務人實質上已不能清償者為限，此乃消費者債務清理條例
    第 3條所明定。是以，聲請人每月薪資實際收入扣除最低生
    活費用後，既尚未有「不能清償債務或不能清償之虞」，其
    更生之聲請即不符消費者債務清理條例第 3條所定要件，自
    不准許其藉由更生程序以規避其所欠之債務，核其情形又屬
    無法補正，揆諸首開說明，本件聲請自不應准許，爰裁定如
    主文。
中    華    民    國    98    年    7     月    30    日
                        民事第二庭法  官  邱月嬌
以上正本係照原本作成。
如對本裁定抗告，須於裁定送達後10日內向本院提出抗告狀。
中    華    民    國    98    年    7     月    31    日
                              書  記  官  呂雅惠


司法院資訊處製作；財團法人民間司法改革基金會備份。
